臺灣高等法院臺南分院民事判決　　　　　95年度再易字第35號
再 審原 告　甲○○
　　　　　　送達地址：台中市.
再審　被告　大都會國際人壽保險股份有限公司
法定代理人　乙○○
上列當事人間請求給付保險金事件，再審原告對於民國92年10月
16日台灣台南地方法院91年度保險字第20號，及93年11月16日本
院93年度保險上易字第4號確定判決不服，提起再審之訴，茲判
決如下：
    主      文
再審之訴駁回。
再審訴訟費用由再審原告負擔。
    事實及理由
一、本件再審原告係對於原審法院民國（下同）91年度保險字第
    20號，及本院93年度保險上易字第4號民事確定判決，主張
    上開判決有民事訴訟法第497條重要證物漏未斟酌，向本院
    提起再審之訴，依同法第499條第1項之規定，專屬本院管轄
    。又再審之訴，應於30日之不變期間內提起。前項期間，自
    判決確定時起算，判決於送達前確定者，自送達時起算；其
    再審之理由發生或知悉在後者，均自知悉時起算。但自判決
    確定後已逾5年者，不得提起，民事訴訟法第500條第1項、
    第2項分別定有明文。查本件再審原告以原確定判決因不得
    上訴第三審固於宣示判決時（93年11月16日）確定，然再審
    原告恰因另案（即原審法院95年度營小調第5號）民事訴訟
    中，於95年11月9日調閱原確定判決相關卷證，始察知卷附
    財團法人嘉義基督教醫院（下稱嘉基醫院）93年3月16日（
    93）嘉基醫字第0415號函文已載明「本例即屬於左側卵巢功
    能性囊腫」乙情，有律師閱卷聲請書在卷可稽（見本院卷第
    36頁），且伊提起本案再審訴訟（即95年11月20日），係於
    知悉有再審理由起30日內為之，有民事再審起訴狀及其上本
    院收狀戳印附卷可參（本院卷第3頁），並未逾民事訴訟法
    第500條第2項所規定30日之不變期間，合先敘明。
二、再審原告起訴主張：
  (一)原確定判決主要以「…但如細譯〈台北榮總醫院〉上開函所
    另載：『〈多囊性卵巢症候群〉常伴有肥胖、糖尿病和高血
    壓，尤其不排卵症，缺少黃體素分泌之拮抗作用，發生長期
    之雌激素刺激子宮內膜而導致子宮內膜癌，有19%至25%之病
    人發生子宮內膜癌，所以和子宮內膜癌有關聯性。』等語…
    …」，認定系爭保險事故子宮內膜癌與漏未告知之卵巢囊腫
    間有關聯性；惟經再審原告恰於另案（原審法院95年度營小
    調第5號）民事案件中，95年11月9日調閱本件民事卷證，始
    察知卷附嘉基醫院93年3月16日（93）嘉基醫字第0415號函
    文已載明：「本例即屬於左側卵巢功能性囊腫」（見本院前
    審卷第58頁），又審諸卷附行政院國軍退除役官兵輔導委
    員會台北榮民總醫院92年8月18日北總企字第0920008572號
    函文詳細指出：卵巢囊腫可分為3類，即功能性囊腫、非功
    能性囊腫、多囊性卵巢囊腫，而多囊性囊腫和子宮內膜癌有
    關聯性，可見：再審原告罹患之囊腫，屬於功能性囊腫、非
    屬多囊性卵巢囊腫，與系爭保險事故即子宮內膜癌間並無任
    何關聯性可言，則原確定判決顯然漏未審酌再審原告係罹患
    「功能性囊腫」、而非「多囊性卵巢囊腫」乙情。
  (二)承上，不論再審原告於投保系爭第1、2份保險契約時，是否
    漏未告知曾經罹患功能性囊腫之事實，惟該功能性囊腫與系
    爭保險事故（即子宮內膜癌）間並無任何關聯性，再審被告
    亦未因該未告知或不實說明之事項，而造成額外之負擔，「
    對價平衡」更未遭破壞，依法再審被告即不得以此為由解除
    契約。職是，原確定判決對於在前程序已提出、再審原告罹
    患係功能性囊腫之重要事證，即前揭嘉基醫院函文所載「本
    例即屬於左側卵巢功能性囊腫」乙情，竟漏未斟酌，足生影
    響於本件判決，更損及再審原告權益，按民事訴訟法第497
    條之規定，自得以再審之訴對原確定判決聲明不服。並求為
    判決：(1)本院93年度保險上易字第4號及台灣台南地方法院
    91年度保險字第20號民事判決均廢棄。(2)再審被告應再給付
    再審原告新台幣（下同）80萬7千元，及自91年4月12日起至
    清償日止，按週年利率5%計算之利息。(3)再審原告願供擔保
    ，請准宣告假執行。
三、依民事訴訟法第466條不得上訴於第三審法院之事件，除同
    法第496條規定外，其經第二審確定之判決，如就足影響於
    判決之重要證物，漏未斟酌者，亦得提起再審之訴；惟所謂
    「重要證物漏未斟酌」，係指當事人在前訴訟程序已經提出
    ，第二審確定判決漏未於判決理由中斟酌，且該項證物如經
    斟酌，原判決將不致為如此之論斷者而言。若縱經斟酌亦不
    足影響原判決之內容，或原判決曾於理由中說明其為不必要
    之證據者，均與本條規定之要件不符。查本件再審原告固指
    稱：原確定判決對於在前程序已提出前揭嘉基醫院函文所載
    「本例即屬於左側卵巢功能性囊腫」乙情，竟漏未斟酌，足
    生影響於本件判決云云；惟查，再審原告所指稱該原確定判
    決所漏未斟酌之重要證據（即嘉基醫院93年3月16日（93）
    嘉基醫字第0415號函），業經原確定判決於事實及理由欄五
    、（五）項下加以審酌，並敘明：「上訴人（即再審原告）
    於90年3月22日就醫後知有卵巢囊腫，既屬《要保書》上所
    詢問足以變更或減少保險人對於危險之評估的事項，則除非
    其能證明此與危險之發生並無關聯，否則，被上訴人（即再
    審被告）即非不得行使保險法第64條第2項前段之解約權。
    查上訴人於90年3月22日在〈林志忠診所〉診察後，嗣再於
    90年4月6日前往〈嘉基醫院〉門診，並主訴有卵巢囊腫，婦
    科超音波檢查：左側卵巢囊腫（2.4×2公分）；又於90年4
    月28日在〈嘉基醫院〉門診，主訴經期不順、下腹不適感及
    安排卵管攝影檢查，經婦科超音波檢查：左側卵巢囊腫（2.
    4×2公分），臆測診斷：女性不孕症、腹痛、月經異常、卵
    巢良性腫瘤（詳原確定判決第13頁、第25頁附表(一)編號１０、
    所示）。其後又因下腹部疼痛於90年5月25日前往〈嘉基
    醫院〉門診，雖經婦科超音波檢查無異常，但經臆測診斷為
    骨盆腔發炎。又4.婦科超音波檢查顯示左側卵巢囊腫，
    5.超音波追蹤檢查雖顯示左側卵巢囊腫已消失（詳如原
    確定判決附表(一)編號12所示），依該院93年3月16日（93）
    嘉基醫字第0415號函雖覆以：『……四、卵巢是孕育卵子及
    分泌多種荷爾蒙（女性荷爾蒙及黃體素）之器官。卵子的發
    育會伴隨著濾泡的成長，因此卵巢會有濾泡週期性成長的形
    態變化。另外荷爾蒙週期性分泌，如排卵後卵巢即進入黃體
    期，此時會分泌黃體素而形成黃體囊腫。此屬於功能性卵巢
    囊腫，會隨卵巢週期進展而自行消失。五、本例即屬於左側
    卵巢功能性囊腫，故經1個月後腹部超音波複檢顯示左側卵
    巢囊腫消失。』等語，但上訴人於90年6月11日因大量陰道
    出血、子宮內膜細胞異常增生，在〈華濟醫院〉進行子宮刮
    除術（詳如原確定判決第14頁、第25頁附表(二)編號１所示）
    ，病理組織檢查報告雖顯示係子宮良性腫瘤（詳如原確定判
    決第26頁附表(二)編號2所示），然於90年12月19日上訴人復
    因不正常子宮內出血及貧血至〈華濟醫院〉就醫，經子宮內
    刮除手術，於90年12月22日出院；後再經〈華濟醫院〉於90
    年12月26日診斷為子宮內膜癌並入院治療至90年12月30 日
    始行出院；復於91年1月5日，至〈台北榮總醫院〉就子宮內
    膜癌行分期手術，分別切除子宮及兩邊卵巢全切除，於91
    年2月2日出院（詳如原確定判決第26頁附表(二)編號3~5所示
    ），上訴人並以其在〈華濟醫院〉及〈台北榮總醫院〉住院
    手術之事由為請求被上訴人理賠保險金之依據，要難認上訴
    人嗣後在〈華濟醫院〉及〈台北榮總醫院〉手術之病因，與
    〈林志忠診所〉先前所為之診斷及建議毫無關聯（見原確定
    判決第14頁），…而嘉基醫院93年3月16日（93）嘉基醫字
    第041 5號函亦載：『…本例即屬於左側卵巢功能性囊腫，
    故經1個月後腹部超音波複檢顯示左側卵巢囊腫消失。』等
    語、另〈台北榮總醫院〉92年8月18日北總企字第092000857
    2號函固亦稱：『…子宮肌瘤及良性卵巢囊腫，和子宮內膜
    癌之發生沒有關聯……』（參見原確定判決第17 頁）；而
    上訴人嗣再提出之〈林志忠診所〉93年3月10日《診斷證明
    書》雖亦載：『……90年3月22日至3月26日診斷懷疑子宮內
    膜異位瘤，與子宮內膜癌沒有因果關係，病歷亦無記載多囊
    性卵巢囊腫病例……』等語（見同上判決第17頁）。但如細
    譯〈台北榮總醫院〉上開函所另載：『〈多囊性卵巢症候群
    〉常伴有肥胖、糖尿病和高血壓，尤其不排卵症，缺少黃體
    素分泌之拮抗作用，發生長期之雌激素刺激子宮內膜而導致
    子宮內膜癌，有19%至25%之病人發生子宮內膜癌，所以和子
    宮內膜癌有關聯性。』等語，即難單憑〈華濟醫院〉、〈嘉
    基醫院〉及〈台北榮總醫院〉上開函及〈林志忠診所〉上述
    診斷證明書所載『……其卵巢囊腫與子宮內膜癌無相關性』
    、『…子宮肌瘤及良性卵巢囊腫，和子宮內膜癌之發生沒有
    關聯』及『……子宮內膜異位瘤，與子宮內膜癌沒有因果關
    係』之內容，即推認上訴人就系爭第一份及第二份保險契約
    《要保書》所詢問之事項，未據實告知，與其嗣後因前開病
    因住院手術之事由間，確無相當之因果關聯性，或已排除其
    間之因果關聯性，或不足以變更或減少被上訴人對危險之估
    計。』等語（見原確定判決第18頁），已詳細說明其證據取
    捨之理由，是再審原告主張原確定判決就上開系爭執行命令
    之重要證物漏未斟酌云云，尚不足採，其重為爭執此項主張
    認原確定判決有民事訴訟法第497條再審事由，非有理由。
    綜上所述，再審原告主張原確定判決有就上開之重要證物漏
    未斟酌云云，並非實在。從而，其提起本件再審之訴，為顯
    無理由，爰不經言詞辯論，逕予判決駁回。
五、據上論結，本件再審之訴為顯無理由，依民事訴訟法第502
    條第2項、第78條，判決如主文。
中　　華　　民　　國　　96　　年　　5 　　月　　10　　日
                  民事第三庭  審判長法　官　陳 光 秀
                                    法　官　李 文 賢
                                    法　官　莊 俊 華
上為正本係照原本作成。
不得上訴。
中　　華　　民　　國　　96　　年　　5 　　月　　11　　日
                                     書記官  吳 銘 添
